【裁判字號】    92,訴,828
【裁判日期】    920429
【裁判案由】    清償借款
【裁判全文】
臺灣臺中地方法院民事判決  九十二年訴字第八二八號
    原      告  三信商業銀行股份有限公司
    法定代理人  乙○○
    訴訟代理人  甲○○
    被      告  丁○○
                丙○○
右當事人間請求清償借款事件，本院判決如左：
    主      文
被告應連帶給付原告新臺幣貳佰玖拾壹萬柒仟零拾元，及自民國九十年十二月十
一日起至清償日止，按年息百分之八點五計算之利息，並自民國九十一年三月二十七
日起至清償日止，按上開利率百分之二十計算之違約金。
訴訟費用由被告連帶負擔。
本判決於原告以新臺幣玖拾捌萬元為被告供擔保後，得假執行。
    事      實
一、原告方面：
  (一)聲明：除假執行擔保金額外，如主文所示。
  (二)陳述：
  1.被告丁○○邀同被告丙○○為連帶保證人，於民國八十七年五月四日向原告（變
    更組織前為保證責任臺中市第三信用合作社）借款新臺幣（下同）七百三十五萬
    元，並約定清償日為八十九年十二月二十二日，利息按年息百分之九點五計算，
    嗣後隨原告基本放款利率調整而調整，並自調整後之年利率重新計算利率。償還
    方法：自借款日起按月付息，並約定遲延還本或付息時，逾期六個月以內部分，
    按約定利率百分之十，逾期六個月部分，就超過部分，按約定利率百分之二十，
    加付違約金，經被告立有同一內容之借據乙紙，及交原告收執。
  2.詎被告丁○○自八十九年十月二十五日起，即未繳息，尚餘本金七百三十五萬元
    ，及如前開所述之利息、違約金等（調整後之基本放款利率為百分之八點五），
    迭經催討均未置理，依特約條款第一款之約定，借款期間未按期還本金或按期付
    息，全部借款視為全部到期，雖經原告就被告丁○○之財產聲請強制執行，並就
    拍賣所得之金額分配得款五百零五萬三千九百八十七元，先清償部分本金及計算
    至九十年十二月十日為止之利息及違約金，剩餘本金三百一十萬零三百十四元，
    及翌日起算之利息及違約金未獲清償，其後被告丁○○又於九十一年七月五日清
    償本金十八萬三千二百八十一元及計算至九十一年三月二十六日為止之違約金，
    最後剩餘二百九十一萬七千零三十三萬元，及自九十年十二月十一日起至清償日
    按年息百分之八點五計算之利息，及自九十一年三月二十七日起至清償日止，按
    上開利率百分之二十計算之違約金未償還，原告自得請求如數之本金，及翌日起
    算之利息及違約金，茲被告依法自應清償如訴之聲明所示之本金、利息、違約金
    之債務。茲被告丙○○既為連帶保證人，依約應負連帶清償之責。
  (三)證據：提出借據、增補契約書、對外債權計息明細餘額表、放款利率牌告報表各
    一件、約定書二份、帳卡影本、本院九十年度民執酉字第五一一三號分配表影本
    、前臺灣省政府財政廳八十七年十二月三十一日八七財二字第０九七七八七號函
    影本、銀行營業執照影本各一件為證。
二、被告方面：
    被告均未於言詞辯期日到場，惟據其於提出書狀所作何陳述略為：
    本件已有買主向原告表示願意就被告丁○○所欠款項，表示分五年攤還，當時原
    告亦有公文批下來，但原告最後卻一意孤行堅持拍賣，導致僅賣得五百三十六萬
    一千元，原告未達到全部清償之理想，如今再向被告追討清償實有虧人之常理與
    生意場上之道德，故請求駁回原告之訴。
    理      由
一、本件被告經合法通知，未於言詞辯論期日到場，核無民事訴訟法第三百八十六條
    所列各款情形，爰依原告之聲請，由其一造辯論而為判決。
二、本件原告主張之事實，已據其提出借據、增補契約書、對外債權計息明細餘額表
    、放款利率牌告報表各一件、約定書二份、帳卡影本、本院九十年度民執酉字第
    五一一三號分配表影本、前臺灣省政府財政廳八十七年十二月三十一日八七財二
    字第０九七七八七號函影本、銀行營業執照影本各一件為證。被告已於相當時期
    受合法之通知，對於原告主張之上開事實，既不於言詞辯論期日到庭爭執，所提
    出之書狀復未對上情為爭辯，自堪信原告之主張為真正。
三、次查，被告雖抗辯曾有買主向原告表示願意就被告丁○○所欠款項，表示分五年
    攤還，當時原告亦有公文批下來，但原告最後卻一意孤行堅持拍賣，導致僅賣得
    五百三十六萬一千元，原告未達到全部清償之理想，如今再向被告追討清償實有
    虧人之常理與生意場上之道德，故請求駁回原告之訴等語，惟查，本件縱使有其
    他買主願意就被告丁○○所欠款項，表示分五年攤還，並經原告銀行批准此事屬
    實，然並無法證明，原告因此而有免除被告之債務意思。至於原告對被告丁○○
    所設定之抵押物申請法院拍賣，以清償其債務，乃其行使權利之方法，尚難據此
    拍賣所得之金額過低，而認有違人之常理、或商場道德等等情，進而可免除其於
    本件契約之責任，是被告所辯尚非可採。
四、按消費借貸者，謂當事人一方移轉金錢或其他代替物之所有權於他方，而約定他
    方以種類、品質、數量相同之物返還之契約，民法第四百七十四條第一項定有明
    文；又稱保證者，謂當事人約定，一方於他方之債務人不履行債務時，由其代負
    履行責任之契約，同法第七百三十九條亦有明文；另保證債務之所謂連帶，係指
    保證人與主債務人負同一債務，對於債權人各負全部給付之責任者而言，此就民
    法第二百七十二條第一項規定連帶債務之文義參照觀之甚明（最高法院四十五年
    台上字第一四二六號判例可資參照）；而連帶債務之債權人，依同法第二百七十
    三條第一項規定，得對於債務人中之一人或數人或其全體，同時或先後請求全部
    或一部之給付。本件被告丁○○向原告借款，既自八十九年十月二十五日起，即
    未依約清償，借款自視為全部到期，茲原告已就被告丁○○之財產聲請強制執行
    拍賣所得之金額，分配得款五百零五萬三千九百八十七元，先清償部分本金及計
    算至九十年十二月十日之利息及違約金後，剩餘本金三百一十萬零三百十四元，
    及翌日起算之利息及違約金未獲清償，其後被告丁○○又於九十一年七月五日清
    償本金十八萬三千二百八十一元及計算至九十一年三月二十六日為止之違約金，
    最後剩餘二百九十一萬七千零三十三元，及自九十年十二月十一日起至清償日按
    年息百分之八點五計算之利息，及自九十一年三月二十七日起至清償日止，按上
    開利率百分之二十計算之違約金未償還，且被告丙○○為其連帶保證人，從而，
    原告依消費借貸及連帶保證契約請求被告連帶給付借款二百九十一萬七千零三十
    三元，及上開未償還之利息、違約金自屬有據，應予准許。
五、原告陳明願供擔保，請求宣告假執行，核無不合，爰酌定相當擔保金額，予以准
    許。
六、據上論結，原告之訴為有理由，依民事訴訟法第三百八十五條第一項前段、第八
    十五條第二項、第三百九十條第二項判決如主文。
中      華      民      國    九十二    年      四      月    二十九    日
                                        臺灣臺中地方法院民事第三庭
~B法      官  許石慶
右為正本係照原本作成
如不服本判決，應於判決送達後二十日內，向本院提出上訴狀。
中      華      民      國    九十二    年      四      月    二十九    日
~B法院書記官    魏愛玲


司法院資訊處製作；財團法人民間司法改革基金會備份。
